---
title: "Turismo Receptivo en el Uruguay"
author: "Martin Blanco, Victoria Silveira"
date: "18 de junio de 2018"
output: pdf_document
---

```{r setup, include=FALSE}
knitr::opts_chunk$set(echo = FALSE)
```
###__Introducci?n__

El turismo es un fen?meno social, cultural y econ?mico relacionado con el movimiento de personas a lugares que se encuentran fuera de su residencia habitual por motivos personales o de negocios/profesionales. Estas personas se denominan visitantes (pudiendo ser turistas o excursionistas; residentes o no residentes) y el turismo tiene que ver con sus actividades, de las cuales algunas implican un gasto tur?stico.

Como tal, el turismo tiene efectos en la econom?a, en el entorno natural y en las zonas edificadas, en la poblaci?n local de los lugares visitados y en los visitantes propiamente dichos. Debido a estos diversos impactos, la amplia gama y variedad de factores de producci?n requeridos para producir los bienes y servicios adquiridos por los visitantes y al amplio espectro de agentes involucrados o afectados por el turismo, es necesario adoptar un enfoque global del desarrollo, la gesti?n y la supervisi?n del turismo. Este enfoque es muy recomendable con miras a la formulaci?n y puesta en pr?ctica de pol?ticas de turismo nacionales y locales, as? como de acuerdos internacionales u otros procesos en materia de turismo. 0El turismo receptivo, engloba las actividades realizadas por un visitante no residente en el pa?s.

Desde hace poco m?s de doce a?os, la econom?a uruguaya ha mantenido un proceso de crecimiento sostenido, lo cual ha permitido despegarse de los pa?ses de la regi?n alcanzando el PIB per c?pita m?s alto de Am?rica (informaci?n proveniente de CEPAL). En el a?o 2016 se comput? un crecimiento de 1,5% en el Producto Interno Bruto (PIB). La inflaci?n acumulada para el a?o 2017 se ubic? en 8,10% en t?rminos interanuales.
El peso del turismo en el PIB super?, en el 2016, el 7,3% (informaci?n proveniente del ejercicio de Cuenta Sat?lite de Turismo), siendo la actividad de mayor impacto en las exportaciones de servicios, superando en el a?o 2016 el 60% de dichas exportaciones y el 22% de las exportaciones totales del pa?s.
No queda duda de la importancia del turismo en un pa?s como Uruguay, de hecho el Ministerio de Turismo Uruguayo cuenta con un portal web mediante el cual acceder a informes y bases de datos que remontan a hace m?s de 10 a?os, adem?s de informaci?n sobre pol?ticas y programas como INNOVATURISMO y otros, lo que facilita el acceso del p?blico en general a los mismos. Pero si bien toda la informaci?n se encuentra al alcance de la mano, el formato en el que esta se remite a los usuarios podr?a ser m?s efectivo.



A medida que pasan los a?os la cantidad de datos que generan las empresas y entes del estado aumenta en forma exponencial por lo que estas se ven en la necesidad de aprender a manejarlos, procesarlos pero por sobre todo de presentarlos de una forma resumida y comprensible.
La visualizaci?n de datos no es algo nuevo. A lo largo de la d?cada de los noventa y principios de los 2000 los medios de comunicaci?n y las empresas incorporaron los infogr?ficos impresos como una forma m?s clarificadora de representar los n?meros. La novedad radica en que el usuario pueda interactuar con tales visualizaciones, un hecho que han posibilitado tanto internet como los avances tecnol?gicos relacionados con la programaci?n inform?tica.

Entendemos por visualizaci?n de datos la presentaci?n de datos en un formato pict?rico o gr?fico, esta permite a los tomadores de decisiones ver los an?lisis presentados visualmente, para que puedan captar conceptos dif?ciles o identificar nuevos patrones. Con la visualizaci?n interactiva, puede tomar el concepto un paso m?s all? mediante el uso de la tecnolog?a para profundizar en gr?ficos y obtener m?s detalles, interactivamente cambiar los datos que vea y c?mo se procesan.

Debido a la forma en que el cerebro humano procesa la informaci?n, utilizar gr?ficos para visualizar grandes cantidades de datos complejos es m?s f?cil que examinar las hojas de c?lculo o los informes. La visualizaci?n de datos es una manera r?pida y f?cil de transmitir conceptos de una manera universal y poder experimentar con diferentes escenarios haciendo peque?os ajustes.
Mediante la visualizaci?n de datos tambi?n se puede: identificar las ?reas que necesitan atenci?n o mejora, aclarar qu? factores influyen en el comportamiento de turistas, ayuda a entender qu? productos colocar en d?nde y tambi?n a predecir vol?menes de ventas o ingresantes futuros.

El objetivo de este proyecto es utilizar los datos disponibles de forma abierta en el portal [__Ministerio de Turismo__](http://mintur.gub.uy/index.php/estadisticas/base-de-datos) y realizar un an?lisis exploratorio de los mismos para luego presentarlos de manera interactiva, ayudando de esa manera a otras personas interesadas en investigar con mayor profundidad el tema as? como a aquellos usuarios que simplemente desean informarse sobre el mismo.

Espec?ficamente trabajaremos con el turismo receptivo, que es el cual engloba las actividades realizadas por un visitante no residente en el pa?s. Los datos a ser utilizados provienen de la encuesta a turistas, llevada a cabo por agentes del Ministerio de Turismo que recoge datos de manera trimestral, a continuaci?n citaremos algunas de las variables  m?s importantes: lugar de Ingreso a Uruguay, cu?l fue el medio de transporte m?s utilizado en este viaje, fecha en la que ingres? a Uruguay por ?ltima vez, nacionalidad del entrevistado, lugar de residencia, principal motivo de su viaje, actividades desarrolladas seg?n motivo de viaje( el cual se subdivide  de acuerdo a las posibles opciones de la pregunta anterior), ocupaci?n del entrevistado, ?ltimo nivel de estudio alcanzado por el entrevistado, cual fue el departamento donde permaneci? (eron) m?s tiempo, principal localidad del departamento que visitaron( esta pregunta se subdivide de acuerdo a cada posible departamento visitado), visit? otro destino, cuantas personas integran el grupo de viaje, principal alojamiento utilizado en su estad?a, cu?l fue el medio de transporte m?s utilizado en este viaje dentro del pa?s, la informaci?n sobre el gasto incurrido en el pa?s, la brindar? en forma(las posibles respuestas son grupal o individual), como organiz? su viaje, cuanto pag? por el paquete y qu? inclu?a, detalle del gasto total fuera del paquete, detalle del gasto total y por ?ltimo la  cantidad de veces visit? el departamento contando con esta visita.


__Algunos Resultados__

```{r, echo=FALSE, warning=FALSE, message=FALSE, results='hide'}
library(tidyverse)
library(rgdal)
library(lubridate)
library(forcats)
library(dplyr)
library(foreign)
library(xtable)
library(ggplot2)
library(forcats)

B2015 <- read.spss("D:\\Trabajo-Final-Turismo-Receptivo/R15.sav", to.data.frame = TRUE)
na.omit(2015)

```

__PROPORCI?N VISITANTES INGRESADOS A URUGUAY POR ZONA DE DESTINOO__

```{r, echo=FALSE, results='asis'}

options(xtable.comment = FALSE)

by_Destino2015 <- B2015  %>%  mutate(Gasto= GTotal*coef) %>% mutate(Gente1= Gente*coef)%>% select(Destino, Gente1, Estadia, Gasto) %>% group_by(Destino) %>% summarise(n= round(sum(Gente1)), dias= weighted.mean(Estadia, Gente1), Gastos= sum(Gasto))


destino2015 <-  by_Destino2015 %>% mutate(Gastos_P = Gastos/n) %>% mutate(Gastos_PDia = Gastos_P/dias ) %>% mutate(value = (n/sum(n))*100) %>% xtable()

destino2.2015 <-  by_Destino2015 %>% dplyr::mutate(Porcentaje = (n/sum(n))*100)

count <- by_Destino2015 %>% dplyr::select(Destino,n) 


```

```{r, echo=FALSE}

d.por.p <- destino2015 %>% select(Destino,value) %>% gather(Destino,value)

d.por.p %>% ggplot() + geom_col(aes(x=fct_reorder(Destino,value, .desc = TRUE), y= value, fill=Destino)) + coord_flip()+theme(legend.position="none")+labs(x = "Zona de destino", y = "Poroporci?n de turistas")+ theme_classic() 

destino2015%>% ggplot() + geom_col(aes(Destino,dias,fill=Destino)) + coord_flip()+ theme_classic() + theme(legend.position="none")

destino2015%>% ggplot() + geom_col(aes(Destino,Gastos,fill=Destino)) + coord_flip()+ theme_classic()+ labs(y="Gastos Totales") + theme(legend.position="none")

destino2015%>% ggplot() + geom_col(aes(Destino,Gastos_P,fill=Destino)) + coord_flip() + theme_classic() + labs(y="Gastos Por Persona")+ theme(legend.position="none")

destino2015%>% ggplot() + geom_col(aes(Destino,Gastos_PDia,fill=Destino)) + coord_flip() + theme_classic() + labs(y="Gastos Por Persona Por Dia") + theme(legend.position="none")
```

```{r, echo=FALSE, results='asis'}

options(xtable.comment = FALSE)

by_Nacio <- B2015  %>%  dplyr::mutate(Gasto= GTotal*coef) %>% dplyr::mutate(Gente1= Gente*coef)%>% dplyr::mutate(Gente2= Gente*coeftot) %>% dplyr::select(Nac, Gente1,Gente2, Estadia, Gasto) %>% group_by(Nac) %>% summarise(n= round(sum(Gente1)), dias= weighted.mean(Estadia, Gente1), Gastos= sum(Gasto)) %>% mutate(value = (n/sum(n))*100)

nacionalidad <-  by_Nacio %>% mutate(Gastos_P = Gastos/n) %>% mutate(Gastos_PDia = Gastos_P/dias ) %>% mutate(value = (n/sum(n))*100) %>% xtable()

nacio22 <-  by_Nacio %>% dplyr::mutate(Porcentaje = (n/sum(n))*100)

count <- by_Nacio %>% dplyr::select(Nac,n) 




```
__PROPORCI?N DE VISITANTES INGRESADOS A URUGUAY POR NACIONALIDAD__
```{r, echo=FALSE}

y <- by_Nacio %>% select(Nac,value) %>% gather(Nac,value)

y %>% ggplot() + geom_col(aes(x=fct_reorder(Nac,value, .desc = FALSE), y= value)) + coord_flip()+theme(legend.position="none")+labs(x = "Nacionalidad", y = "Proporci?n de turistas")+ theme_classic() 
```

```{r, echo=FALSE, results='asis'}

options(xtable.comment = FALSE)

by_movil <- B2015  %>%  dplyr::mutate(Gasto= GTotal*coef) %>% dplyr::mutate(Gente1= Gente*coef)%>% dplyr::mutate(Gente2= Gente*coeftot) %>% dplyr::select(TransIn, Gente1,Gente2, Estadia, Gasto) %>% group_by(TransIn) %>% summarise(n= round(sum(Gente1)), dias= weighted.mean(Estadia, Gente1), Gastos= sum(Gasto)) %>% mutate(value = (n/sum(n))*100)

movilingreso <-  by_movil %>% mutate(Gastos_P = Gastos/n) %>% mutate(Gastos_PDia = Gastos_P/dias ) %>% mutate(value = (n/sum(n))*100) %>% xtable()

Movi <-  by_movil %>% dplyr::mutate(Porcentaje = (n/sum(n))*100)

count <- by_movil %>% dplyr::select(TransIn,n) 

```

__PROPORCI?N DE VISITANTES POR MEDIO DE INGRES? AL PA?S__

```{r, echo=FALSE}

z <- by_movil %>% select(TransIn,value) %>% gather(TransIn,value)

z %>% ggplot() + geom_col(aes(x=fct_reorder(TransIn,value, .desc = FALSE), y= value)) +theme(legend.position="none")+labs(x = "Transporte mediante el cual ingres? al pa?s", y = "Proporci?n de turistas")+ theme_classic()
 
```


```{r, echo=FALSE, results='asis'}

options(xtable.comment = FALSE)

by_motivo <- B2015  %>%  dplyr::mutate(Gasto= GTotal*coef) %>% dplyr::mutate(Gente1= Gente*coef)%>% dplyr::mutate(Gente2= Gente*coeftot) %>% dplyr::select(Motivo, Gente1,Gente2, Estadia, Gasto) %>% group_by(Motivo) %>% summarise(n= round(sum(Gente1)), dias= weighted.mean(Estadia, Gente1), Gastos= sum(Gasto)) %>% mutate(value = (n/sum(n))*100)

motivoingreso <-  by_motivo %>% mutate(Gastos_P = Gastos/n) %>% mutate(Gastos_PDia = Gastos_P/dias ) %>% mutate(value = (n/sum(n))*100) %>% xtable()

Motivo2 <-  by_motivo %>% dplyr::mutate(Porcentaje = (n/sum(n))*100)

count <- by_motivo %>% dplyr::select(Motivo,n) 

```

__PROPORCI?N DE VISITANTES POR MOTIVO DE INGRES? AL PA?S__

```{r, echo=FALSE}

p <- by_motivo %>% select(Motivo,value) %>% gather(Motivo,value)

p %>% ggplot() + geom_col(aes(x=fct_reorder(Motivo,value, .desc = FALSE), y= value)) +theme(legend.position="none")+labs(x = "Motivo de ingres? al pa?s", y = "Proporci?n de turistas")+ theme_classic() + coord_flip()


```