---
title: "Turismo Receptivo en el Uruguay"
author: "Martin Blanco, Victoria Silveira"
date: "18 de junio de 2018"
output: pdf_document
---

```{r setup, include=FALSE}
knitr::opts_chunk$set(echo = FALSE)
```
###__Introducción__

El turismo es un fenómeno social, cultural y económico relacionado con el movimiento de personas a lugares que se encuentran fuera de su residencia habitual por motivos personales o de negocios/profesionales. Estas personas se denominan visitantes (pudiendo ser turistas o excursionistas; residentes o no residentes) y el turismo tiene que ver con sus actividades, de las cuales algunas implican un gasto turístico.

Como tal, el turismo tiene efectos en la economía, en el entorno natural y en las zonas edificadas, en la población local de los lugares visitados y en los visitantes propiamente dichos. Debido a estos diversos impactos, la amplia gama y variedad de factores de producción requeridos para producir los bienes y servicios adquiridos por los visitantes y al amplio espectro de agentes involucrados o afectados por el turismo, es necesario adoptar un enfoque global del desarrollo, la gestión y la supervisión del turismo. Este enfoque es muy recomendable con miras a la formulación y puesta en práctica de políticas de turismo nacionales y locales, así como de acuerdos internacionales u otros procesos en materia de turismo. 0El turismo receptivo, engloba las actividades realizadas por un visitante no residente en el país.

Desde hace poco más de doce años, la economía uruguaya ha mantenido un proceso de crecimiento sostenido, lo cual ha permitido despegarse de los países de la región alcanzando el PIB per cápita más alto de América (información proveniente de CEPAL). En el año 2016 se computó un crecimiento de 1,5% en el Producto Interno Bruto (PIB). La inflación acumulada para el año 2017 se ubicó en 8,10% en términos interanuales.
El peso del turismo en el PIB superó, en el 2016, el 7,3% (información proveniente del ejercicio de Cuenta Satélite de Turismo), siendo la actividad de mayor impacto en las exportaciones de servicios, superando en el año 2016 el 60% de dichas exportaciones y el 22% de las exportaciones totales del país.
No queda duda de la importancia del turismo en un país como Uruguay, de hecho el Ministerio de Turismo Uruguayo cuenta con un portal web mediante el cual acceder a informes y bases de datos que remontan a hace más de 10 años, además de información sobre políticas y programas como INNOVATURISMO y otros, lo que facilita el acceso del público en general a los mismos. Pero si bien toda la información se encuentra al alcance de la mano, el formato en el que esta se remite a los usuarios podría ser más efectivo.



A medida que pasan los años la cantidad de datos que generan las empresas y entes del estado aumenta en forma exponencial por lo que estas se ven en la necesidad de aprender a manejarlos, procesarlos pero por sobre todo de presentarlos de una forma resumida y comprensible.
La visualización de datos no es algo nuevo. A lo largo de la década de los noventa y principios de los 2000 los medios de comunicación y las empresas incorporaron los infográficos impresos como una forma más clarificadora de representar los números. La novedad radica en que el usuario pueda interactuar con tales visualizaciones, un hecho que han posibilitado tanto internet como los avances tecnológicos relacionados con la programación informática.

Entendemos por visualización de datos la presentación de datos en un formato pictórico o gráfico, esta permite a los tomadores de decisiones ver los análisis presentados visualmente, para que puedan captar conceptos difíciles o identificar nuevos patrones. Con la visualización interactiva, puede tomar el concepto un paso más allá mediante el uso de la tecnología para profundizar en gráficos y obtener más detalles, interactivamente cambiar los datos que vea y cómo se procesan.

Debido a la forma en que el cerebro humano procesa la información, utilizar gráficos para visualizar grandes cantidades de datos complejos es más fácil que examinar las hojas de cálculo o los informes. La visualización de datos es una manera rápida y fácil de transmitir conceptos de una manera universal y poder experimentar con diferentes escenarios haciendo pequeños ajustes.
Mediante la visualización de datos también se puede: identificar las áreas que necesitan atención o mejora, aclarar qué factores influyen en el comportamiento de turistas, ayuda a entender qué productos colocar en dónde y también a predecir volúmenes de ventas o ingresantes futuros.

El objetivo de este proyecto es utilizar los datos disponibles de forma abierta en el portal [__Ministerio de Turismo__](http://mintur.gub.uy/index.php/estadisticas/base-de-datos) y realizar un análisis exploratorio de los mismos para luego presentarlos de manera interactiva, ayudando de esa manera a otras personas interesadas en investigar con mayor profundidad el tema así como a aquellos usuarios que simplemente desean informarse sobre el mismo.

Específicamente trabajaremos con el turismo receptivo, que es el cual engloba las actividades realizadas por un visitante no residente en el país. Los datos a ser utilizados provienen de la encuesta a turistas, llevada a cabo por agentes del Ministerio de Turismo que recoge datos de manera trimestral, a continuación citaremos algunas de las variables  más importantes: lugar de Ingreso a Uruguay, cuál fue el medio de transporte más utilizado en este viaje, fecha en la que ingresó a Uruguay por última vez, nacionalidad del entrevistado, lugar de residencia, principal motivo de su viaje, actividades desarrolladas según motivo de viaje( el cual se subdivide  de acuerdo a las posibles opciones de la pregunta anterior), ocupación del entrevistado, último nivel de estudio alcanzado por el entrevistado, cual fue el departamento donde permaneció (eron) más tiempo, principal localidad del departamento que visitaron( esta pregunta se subdivide de acuerdo a cada posible departamento visitado), visitó otro destino, cuantas personas integran el grupo de viaje, principal alojamiento utilizado en su estadía, cuál fue el medio de transporte más utilizado en este viaje dentro del país, la información sobre el gasto incurrido en el país, la brindará en forma(las posibles respuestas son grupal o individual), como organizó su viaje, cuanto pagó por el paquete y qué incluía, detalle del gasto total fuera del paquete, detalle del gasto total y por último la  cantidad de veces visitó el departamento contando con esta visita.


__Algunos Resultados__

```{r, echo=FALSE, warning=FALSE, message=FALSE, results='hide'}
library(tidyverse)
library(rgdal)
library(lubridate)
library(forcats)
library(dplyr)
library(foreign)
library(xtable)
library(ggplot2)
library(forcats)

B2015 <- read.spss("D:\\Trabajo-Final-Turismo-Receptivo/R15.sav", to.data.frame = TRUE)
na.omit(2015)

```

__PROPORCIÓN VISITANTES INGRESADOS A URUGUAY POR ZONA DE DESTINOO__

```{r, echo=FALSE, results='asis'}

options(xtable.comment = FALSE)

by_Destino <- B2015  %>%  mutate(Gasto= GTotal*coef) %>% mutate(Gente1= Gente*coef)%>% select(Destino, Gente1, Estadia, Gasto) %>% group_by(Destino) %>% summarise(n= round(sum(Gente1)), dias= weighted.mean(Estadia, Gente1), Gastos= sum(Gasto))


destino <-  by_Destino %>% mutate(Gastos_P = Gastos/n) %>% mutate(Gastos_PDia = Gastos_P/dias ) %>% mutate(value = (n/sum(n))*100) %>% xtable()

destino2 <-  by_Destino %>% dplyr::mutate(Porcentaje = (n/sum(n))*100)

count <- by_Destino %>% dplyr::select(Destino,n) 


```

```{r, echo=FALSE}

x <- destino %>% select(Destino,value) %>% gather(Destino,value)

x %>% ggplot() + geom_col(aes(x=fct_reorder(Destino,value, .desc = TRUE), y= value)) + coord_flip()+theme(legend.position="none")+labs(x = "Zona de destino", y = "Poroporción de turistas")+ theme_classic() 
```

```{r, echo=FALSE, results='asis'}

options(xtable.comment = FALSE)

by_Nacio <- B2015  %>%  dplyr::mutate(Gasto= GTotal*coef) %>% dplyr::mutate(Gente1= Gente*coef)%>% dplyr::mutate(Gente2= Gente*coeftot) %>% dplyr::select(Nac, Gente1,Gente2, Estadia, Gasto) %>% group_by(Nac) %>% summarise(n= round(sum(Gente1)), dias= weighted.mean(Estadia, Gente1), Gastos= sum(Gasto)) %>% mutate(value = (n/sum(n))*100)

nacionalidad <-  by_Nacio %>% mutate(Gastos_P = Gastos/n) %>% mutate(Gastos_PDia = Gastos_P/dias ) %>% mutate(value = (n/sum(n))*100) %>% xtable()

nacio22 <-  by_Nacio %>% dplyr::mutate(Porcentaje = (n/sum(n))*100)

count <- by_Nacio %>% dplyr::select(Nac,n) 




```
__PROPORCIÓN DE VISITANTES INGRESADOS A URUGUAY POR NACIONALIDAD__
```{r, echo=FALSE}

y <- by_Nacio %>% select(Nac,value) %>% gather(Nac,value)

y %>% ggplot() + geom_col(aes(x=fct_reorder(Nac,value, .desc = FALSE), y= value)) + coord_flip()+theme(legend.position="none")+labs(x = "Nacionalidad", y = "Proporción de turistas")+ theme_classic() 
```

```{r, echo=FALSE, results='asis'}

options(xtable.comment = FALSE)

by_movil <- B2015  %>%  dplyr::mutate(Gasto= GTotal*coef) %>% dplyr::mutate(Gente1= Gente*coef)%>% dplyr::mutate(Gente2= Gente*coeftot) %>% dplyr::select(TransIn, Gente1,Gente2, Estadia, Gasto) %>% group_by(TransIn) %>% summarise(n= round(sum(Gente1)), dias= weighted.mean(Estadia, Gente1), Gastos= sum(Gasto)) %>% mutate(value = (n/sum(n))*100)

movilingreso <-  by_movil %>% mutate(Gastos_P = Gastos/n) %>% mutate(Gastos_PDia = Gastos_P/dias ) %>% mutate(value = (n/sum(n))*100) %>% xtable()

Movi <-  by_movil %>% dplyr::mutate(Porcentaje = (n/sum(n))*100)

count <- by_movil %>% dplyr::select(TransIn,n) 

```

__PROPORCIÓN DE VISITANTES POR MEDIO DE INGRESÓ AL PAÍS__

```{r, echo=FALSE}

z <- by_movil %>% select(TransIn,value) %>% gather(TransIn,value)

z %>% ggplot() + geom_col(aes(x=fct_reorder(TransIn,value, .desc = FALSE), y= value)) +theme(legend.position="none")+labs(x = "Transporte mediante el cual ingresó al país", y = "Proporción de turistas")+ theme_classic()
 
```


```{r, echo=FALSE, results='asis'}

options(xtable.comment = FALSE)

by_motivo <- B2015  %>%  dplyr::mutate(Gasto= GTotal*coef) %>% dplyr::mutate(Gente1= Gente*coef)%>% dplyr::mutate(Gente2= Gente*coeftot) %>% dplyr::select(Motivo, Gente1,Gente2, Estadia, Gasto) %>% group_by(Motivo) %>% summarise(n= round(sum(Gente1)), dias= weighted.mean(Estadia, Gente1), Gastos= sum(Gasto)) %>% mutate(value = (n/sum(n))*100)

motivoingreso <-  by_motivo %>% mutate(Gastos_P = Gastos/n) %>% mutate(Gastos_PDia = Gastos_P/dias ) %>% mutate(value = (n/sum(n))*100) %>% xtable()

Motivo2 <-  by_motivo %>% dplyr::mutate(Porcentaje = (n/sum(n))*100)

count <- by_motivo %>% dplyr::select(Motivo,n) 

```

__PROPORCIÓN DE VISITANTES POR MOTIVO DE INGRESÓ AL PAÍS__

```{r, echo=FALSE}

p <- by_motivo %>% select(Motivo,value) %>% gather(Motivo,value)

p %>% ggplot() + geom_col(aes(x=fct_reorder(Motivo,value, .desc = FALSE), y= value)) +theme(legend.position="none")+labs(x = "Motivo de ingresó al país", y = "Proporción de turistas")+ theme_classic() + coord_flip()


```